最高法院刑事判決
111年度台上字第4815號
上  訴  人  蔡宜霖                     


上列上訴人因違反毒品危害防制條例等案件，不服臺灣高等法院
中華民國111年6月28日第二審判決（111年度上訴字第390號，起
訴案號：臺灣士林地方檢察署108年度偵字第18242號），提起上
訴，本院判決如下：
    主  文
上訴駁回。
    理  由
一、按刑事訴訟法第377條規定，上訴於第三審法院，非以判決
    違背法令為理由，不得為之。是提起第三審上訴，應以原判
    決違背法令為理由，係屬法定要件，且必須依據卷內訴訟資
    料為具體之指摘，並足據以辨認原判決已具備違背法令之形
    式者，始屬相當。又上訴第三審法院之案件，是否以判決違
    背法令為上訴理由，應就上訴人之上訴理由書狀加以審查。
    倘上訴理由書狀並未依據卷內訴訟資料，具體指摘原判決不
    適用何種法則或如何適用不當，或所為指摘顯不足據以辨認
    原判決已具備違背法令之形式，均應認其上訴為違背法律上
    之程式，予以駁回。 
二、本件原判決認定上訴人蔡宜霖有如其事實欄所載販賣第二級
    毒品及持有第二級毒品純質淨重20公克以上等行為，事證明
    確，因而撤銷第一審關於持有第二級毒品純質淨重20公克以
    上及定應執行刑等部分之不當科刑判決，改判仍論處共同持
    有第二級毒品純質淨重20公克以上罪刑，暨維持第一審論處
    上訴人販賣第二級毒品罪刑及諭知相關沒收、追徵之判決，
    駁回上訴人此部分在第二審之上訴，暨就撤銷改判部分及上
    訴駁回部分所科處之（宣告）刑，定其應執行之刑。已敘述
    其所憑之證據及認定之理由；對於上訴人否認犯行之供詞及
    所辯各語，如何不可採取，亦依調查所得詳予指駁。
三、上訴意旨略以：
  ㈠上訴人位在臺北市○○區○○○道0段00號之住處，於民國108年12
    月3日為警依刑事訴訟法第131條第1項規定執行逕行搜索，
    惟該次逕行搜索程序嗣經臺灣士林地方法院108年度急搜字
    第7號裁定撤銷，不僅因此扣得之銀色IPHONE手機（即行動
    電話，下同）、米色OPPO手機、藍色OPPO手機、紅色OPPO手
    機、SAMSUNG手機、黑色IPAD（平板電腦）各1具等物品不得
    做為證據，原判決認定上訴人於108年1月25日，至新北市○○
    區○○路000號0樓（康雅玫住處）賣出約2公克之第二級毒品
    甲基安非他命交付予康雅玫犯行，所憑上訴人與康雅玫間之
    臉書（Facebook，簡稱FB）對話內容，即以透過行動電話之
    操作為主要媒介。上開行動電話及平板電腦既屬違法搜索查
    扣之物，依上開行動電話所彰顯之臉書對話紀錄及其內容，
    自亦不得做為不利於上訴人事實認定之論據。原判決漏未斟
    酌上開違法搜索，對之亦無何交代，實有判決違背法令之違
    誤。
  ㈡原判決關於上訴人販賣第二級毒品犯行認定之理由，就上訴
    人究竟有無營利之意圖，完全沒有說明與交代，卷內亦無證
    據足以證明之，自有判決不載理由之違背法令云云。
四、惟查：
  ㈠原判決認定上訴人販賣第二級毒品及持有第二級毒品純質淨
    重20公克以上等犯行所憑證據，無一為上開108年12月3日搜
    索程序所取得者。此觀諸原判決之記載即明。至於臉書，為
    一提供社群網路服務之網站，使用者祇需憑其申設之帳號及
    密碼登入網站後，即得於其所提供之平台，傳送文字、圖片
    、影音媒體等予其他使用者，登入臉書傳遞訊息所用之電腦
    或行動電話僅為接近、進入臉書之媒介性工具，使用臉書網
    站，並無在特定之場域操作特定之電腦或行動電話之限制。
    上訴人縱使曾以上開搜索程序所扣得之行動電話或平板電腦
    進入臉書網站，於該網站內與其他使用者聯繫交談，其訊息
    內容及紀錄除非刪除，否則仍得藉由其他電腦或行動電話上
    網查閱，非屬上開搜索程序所扣得之行動電話或平板電腦之
    衍生物或派生證據，其證據能力如何，自與上開搜索程序是
    否適法無涉。原判決未就上開搜索程序贅為無益之調查及說
    明，並無違法。原判決既未引用上開搜索程序所取得者為證
    據，上訴意旨㈠所示，顯非依卷內資料執為指摘，殊非合法
    上訴理由。
  ㈡認定犯罪事實所憑之證據，不以直接證據為限，尚得綜合各
    種間接或情況證據，參酌社會常情及人性觀點，本於推理作
    用而為事實之判斷，如未違背經驗法則及論理法則，暨敘述
    其憑以判斷之心證理由，即不能任意指為違法，而據為第三
    審上訴之適法理由。又販賣毒品係違法行為，非可公然為之
    ，且有其獨特之販售通路及管道，復無一定之公定價格，容
    易增減分裝份量，是其各次買賣之價格，當亦各有差異，或
    隨供需雙方之資力、關係之深淺、需求之數量、貨源之充裕
    與否、販賣者對於資金之需求程度如何，以及政府查緝之態
    度，為各種不同之風險評估，而為機動性之調整，是其價格
    標準，自非一成不變，且販賣者從各種「價差」或「量差」
    或「純度」謀取利潤方式，亦有差異，然其所圖利益之非法
    販賣行為目的，則屬相同，並無二致。況依一般民眾普遍認
    知，毒品價格非低、取得不易，且毒品之非法交易，向為政
    府查禁森嚴且重罰不寬貸，衡情倘非有利可圖，絕無平白甘
    冒被嚴查重罰高度風險之理。從而，舉凡有償交易，除足反
    證其確另基於某種非圖利本意之關係外，通常尚難因無法查
    悉其買進、賣出之差價，而推諉無營利之意思，或阻卻販賣
    犯行之追訴。故凡為販賣之不法行為者，其販入之價格必較
    售出之價格低廉，而有從中賺取買賣差價牟利之意圖及事實
    ，應屬符合論理法則而不違背社會通常經驗之合理判斷。原
    審基此載敘：上訴人販賣第二級毒品甲基安非他命予康雅玫
    之過程中，既係以銀貨兩訖之有償交易方式為之，外觀上顯
    然合致毒品販賣之構成要件，上訴人甘冒罹於重典之風險為
    之，其間當有利可圖，且本案又無其他積極事證足認上訴人
    係以同一價量受委託代買、轉售或無償贈送甲基安非他命予
    康雅玫，自堪認定其有從中賺取買賣價差牟利之意圖及事實
    等旨（見原判決第10頁）。所為論斷，核與經驗法則及論理
    法則無悖，於法並無不合。上訴意旨㈡無非就原判決已說明
    事項及屬原審採證認事職權之適法行使，持憑己見，漫指其
    違法，與法律規定得為第三審上訴理由之違法情形，不相適
    合。
五、綜上，本件上訴為違背法律上之程式，應予駁回。
據上論結，應依刑事訴訟法第395條前段，判決如主文。
中　　華　　民　　國　　111 　年　　12　　月　　1 　　日
                  刑事第二庭審判長法　官  林勤純
                                  法　官  王梅英
                                  法　官  黃斯偉
                                  法　官  吳秋宏
                                  法　官  蔡新毅
本件正本證明與原本無異
                                  書記官  鍾惠萍
中　　華　　民　　國　　111 　年　　12　　月　　6 　　日